臺灣臺北地方法院民事判決
110年度訴字第4005號
原      告  劉金榮  

            石桂英  
共      同
訴訟代理人  陳明正律師
原      告  劉子傑  

            劉子豪  


被      告  台灣海京股份有限公司

法定代理人  廖素花  
訴訟代理人  陳塘偉律師
上列當事人間撤銷股東會決議等事件，本院於民國110年10月5日
言詞辯論終結，判決如下：
    主  文
原告之訴駁回。
訴訟費用由原告負擔。
    事實及理由
一、本件原告劉子傑、劉子豪經合法通知，均未於言詞辯論期日
    到場，核無民事訴訟法第386 條各款所列情形，爰依原告之
    聲請，由其一造辯論而為判決。
二、原告起訴主張：
　㈠被告係於民國110年3月22日始發信給各股東，通知110年4月1
    日召開臨時股東會（下稱系爭股東會）開會事宜，然依經濟
    部84年2月25日商202275號之函示意旨，應至少於110年4月2
    日始能開會，然系爭股東會卻訂於110年4月1日召開，原告
    劉金榮（下以姓名稱之）為被告長期董事長及股東，對被告
    知之熟稔，其本想親自出息股東會，卻礙於召開期日提前及
    過於匆促，且自身患有小腦萎縮而行動不便，僅能倉促委託
    代理人處理系爭股東會事宜，也導致多位股東僅能找尋對被
    告不甚瞭解之代理人參與，被告顯未保障原告參與股東會之
    固有權利，而有決議違背法令及章程事由。又被告所發行股
    東數僅為200,000股，然系爭股東會議事手冊卻載2,000,000
    股，而參與系爭決議之股東有諸多係為股東代理人之情況，
    對公司股份發行總數並不清楚，顯有誤導參與系爭股東會股
    東之情形。
  ㈡又系爭股東會之第一議案為選任檢查人，惟檢查人應為具備
    專業學識、經營經驗而無利害關係之自然人充任，始為妥適
    ，惟系爭股東會之主席或其他人員卻未對選任檢查人之身分
    進行講解及說明其確實具備擔任檢查人之資格，進而貿然通
    過決議，選任訴外人蔡思玫（下以姓名稱之）擔任被告之檢
    查人，而任由其檢查公司帳冊，顯侵害公司股東之權益甚鉅
    ，是該決議應有違背程序及法令之事由，應有確認被告與蔡
    思玫間檢查委任關係不存在之必要等語。
　㈢並聲明：⑴被告於110年4月1日召開之臨時股東會表決之議案
    均應撤銷。⑵確認被告與蔡思玫間檢查委任關係不存在。
三、被告則以：
　㈠估不論原告主張被告所召集之系爭股東會召集程序及決議方
    法違法有無理由，然系爭股東會當日，原告係依法委託代理
    人出席，劉金榮更係委由訴外人即約法國際法律事務所陳昱
    維律師代理出席，均未於會議進行中就系爭股東會之召集程
    序為異議，且於系爭股東會進行第一案選任檢查人時，就是
    否選任檢查人，或就各股東自行提名之檢查人，究否需先進
    行身分資格講解說明等事宜表示異議，復就第二案章程修正
    及第三案改選董事及監察人，亦均無提出異議，亦即原告委
    託之代理人於系爭股東會現場，均未就股東會之召集程序或
    決議方法表示異議，反係全程參與各議案之表決投票，卻於
    事後再提起本件訴訟，請求撤銷系爭股東會之議案，實屬任
    意翻覆，影響公司之安定甚鉅。是以原告依公司法第189條
    規定訴請撤銷系爭股東會之全部決議，核屬當事人不適格，
    欠缺權利保護要件，於法律上顯無理由，應予駁回。
　㈡原告無非係以系爭股東會之召集程序，少於公司法第172條第
    2項10日之相關規定，使劉金榮無法參與系爭股東會云云，
    訴請撤銷系爭股東會表決之議案；惟查，劉金榮已委請代理
    人陳昱維律師出席當日之系爭股東會，並未剝奪其股東出席
    之權利，實無任何瑕疵可言，況劉金榮所委請出席系爭股東
    會之代理人既係專業律師，相較一般人對於股東會及相關法
    定程序應更為熟稔，卻未於系爭股東會當場表示異議，且短
    少1日之通知，非屬重大，且於決議亦無影響。再者，劉金
    榮於系爭股東會改選董、監事之前，係為被告之董事，亦有
    參與被告為召開系爭股東會，而於110年3月22日所召開之董
    事會，換言之，劉金榮並非接到系爭股東會之開會通知，方
    知悉系爭股東會召開之日期，而係於前揭董事會決議當時即
    已知悉，相較其他非擔任董事之股東更早知悉，縱有短少1
    日通知之瑕疵（假設語，被告否認），該瑕疵亦非屬重大。
　㈢而就原告主張系爭股東會之議事手冊上發行股數記載為2,000
    ,000股一事，被告否認原告所提之議事手冊之形式上之真正
    （即原證3）。因當日系爭股東會之議事手冊其「出席股數
    報告」所載之發行股份總數，明確記載為200,000股，並無
    原告所指之錯誤記載之情事，況縱有已發行股份總數誤載情
    形（假設語，被告否認），系爭股東會當日召開之司儀於會
    議開始宣讀議程時，亦明確告知「出席股數報告：192,500
    。本公司已發行股份總數為20萬股，截至目前為止，出席股
    東代表股數192,500股，佔已發行股份總數96.25％」，對照
    當日股東臨時會簽到簿，就各股東持有股數均有明確記載，
    並經各股東或其代理人簽名可知，被告已充分告知公司已發
    行股份總數及各股東之持股數，即便議事手冊上就已發行股
    份總數記載有錯誤之瑕疵（假設語，被告否認），該瑕疵亦
    非屬重大。
　㈣原告訴請確認被告與蔡思玟間檢查委任關係不存在一節，並
    未敘明其有何私法上地位將因被告與蔡思玟之委任關係受有
    侵害，並得以確認判決除去之，該部分自應由原告說明並舉
    證，如謂因系爭股東會於議案第一案之召集程序或決議方法
    違法，則該部分應為系爭股東會能否依公司法為撤銷之問題
    ，如謂被告無得與蔡思玟成立委任關係者，則該等主張與公
    司法第202條董事會職權規定箱悖。實則原告就被告與蔡思
    玟之委任關係存在與否，根本無有私法上權利受侵害之可能
    ，原告之主張自無足採等語，資為抗辯。
　㈤並聲明：原告之訴駁回。
四、本院之判斷：
　㈠原告主張被告於110年4月1日召開系爭股東會表決之議案均應
    撤銷，是否有據？
　1.按股份有限公司之股東，依公司法第189 條規定訴請撤銷股
    東會之決議，仍應受民法第56條第1 項但書之限制，如已出
    席股東會而其對於股東會之召集程序或決議方法未當場表示
    異議者，不得為之；又依公司法第189 條規定訴請法院撤銷
    股東會決議之股東，應受民法第56條第1 項之限制。此綜觀
    公司法與民法關於股東得訴請法院撤銷股東會決議之規定，
    始終一致。若謂出席而對股東會召集程序或決議方法，原無
    異議之股東，事後得轉而主張召集程序或決議方法為違反法
    令或章程，而得訴請法院撤銷該決議，不啻許股東任意翻覆
    ，影響公司之安定甚鉅，法律秩序亦不容許任意干擾。故應
    解為依公司法第189條規定訴請法院撤銷股東會決議之股東
    ，仍應受民法第56條第1項但書之限制（最高法院73年度台
    上字第595號、75年度台上字第594號裁判意旨參照）。是
　　本件原告是否得訴請撤銷系爭股東會承認之議案，端視原告
    是否已於系爭股東會就召集程序或決議方法當場表示異議。
　⒉經查，原告均有委任他人出席系爭股東會，且未就其質疑之
    召集程序或決議方法於系爭股東會中當場表示異議等情，除
　　經原告劉金榮、石桂英當庭自承在卷（見本院卷第98頁）外
　　，亦由系爭股東會議事錄及簽到簿等件附卷可稽（見本院卷
    第81至85、93頁），則原告既受被告通知而委任代理人出席
    系爭股東會，未於會議「當場」對系爭股東會之召集程序或
    決議方法表示異議，已與前開法律規定及最高法院判決意旨
    之文義與立法精神不合。從而，原告未於系爭股東會開會時
    當場提出異議，自不得因無法認同決議結果，即事後翻覆以
    此為由訴請本院撤銷該決議，是原告主張系爭股東會於110
    年4月1日表決之議案均應予撤銷，即屬無據。
  ㈡原告請求確認被告與蔡思玫間檢查委任關係不存在，是否有
    理由？
　  原告主張系爭股東會第一議案為選任檢查人，惟股東會進行
    開始並未對選任人之身分進行講解及說明是否具專業學識、
    經營經驗且與公司有無利害關係，即貿然通過決議選任蔡思
    玫為檢查人，顯然侵害股東權益甚鉅，請求確認被告與蔡思
    玫間檢查委任關係不存在一節；然原告主張系爭股東會之決
    議，已因其未於系爭股東會就召集程序或決議方法當場表示
    異議，即不具系爭股東會之撤銷權，業經本院認定如前。依
    系爭股東會議事錄以觀，其中第一案選任檢查人案，係由股
    東即原告劉金榮以其為繼續1年以上持有被告已發行股份總
    數3％以上之股東，依公司法第173條第1項規定請求被告董事
    會召集股東臨時會選任檢查人行使公司帳務檢查事項，經系
    爭股東會主席於會議中徵詢全體出席股東，二分之一以上股
    東同意由蔡思玟擔任被告公司檢查人之決議而來。而原告提
    起本件確認被告與蔡思玫間檢查委任關係不存在之訴，並未
    敘明其有何私法上地位，將因被告與蔡思玫之委任關係受有
    侵害，得以確認判決除去之，是認本件確認訴訟應無確認利
    益，其請求並無保護必要而應予駁回。
五、綜上所述，原告主張依公司法第189條規定，訴請撤銷系爭
    股東臨時會表決之議案，及請求確認被告與蔡思玟檢查委任
    關係不存在，均無理由，應予駁回。
六、本件事證已臻明確，兩造其餘之攻擊或防禦方法及所提證據
    ，經認均不足以影響判決之結果，自無逐一論駁之必要，附
    此敘明。
七、訴訟費用負擔之依據：民事訴訟法第78條。
中　　華　　民　　國　　110 　年　　10　　月　　19　　日
                  民事第四庭    法　官　陳靜茹
以上正本係照原本作成。
如對本判決上訴，須於判決送達後20日內向本院提出上訴狀。如
委任律師提起上訴者，應一併繳納上訴審裁判費。
中　　華　　民　　國　　110 　年　　10　　月　　19　　日
                                書記官　蔡汶芯